臺灣高雄地方法院刑事判決
111年度交簡上字第142號
上  訴  人  臺灣高雄地方檢察署檢察官
被      告  劉清賢


上列上訴人因被告過失傷害案件，不服本院高雄簡易庭民國111
年6月20日111年度交簡字第1502號第一審刑事簡易判決（起訴案
號：111年度偵字第5780號，原審逕以簡易判決處刑），提起上
訴，本院管轄之第二審合議庭判決如下：
    主  文
原判決撤銷。
劉清賢犯過失傷害罪，處拘役貳拾日，如易科罰金，以新臺幣壹
仟元折算壹日。
    事  實
一、劉清賢領有普通小型車駕駛執照（嗣後因案遭吊銷），於民
    國110年6月23日6時53分許，駕駛車牌號碼00-0000號自用小
    客車，沿高雄市小港區沿海三路快車道由南往北行駛，駛至
    沿海三路與沿海四路交岔路口欲左轉沿海四路向西行駛時，
    本應注意左轉彎時轉彎車應讓直行車先行，而依當時天候雨
    但日間有自然光線、柏油路面濕潤但無缺陷且無障礙物，視
    距良好，並無不能注意之情事，竟疏未注意禮讓直行車先行
    即貿然左轉沿海四路向西行駛。適有鍾道明騎乘車牌號碼00
    0-000號普通重型機車，沿沿海三路慢車道由北往南亦駛至
    上開路口，亦應注意無速限標誌或標線時，在設有快慢車道
    分隔線之慢車道，時速不得超過40公里，且汽車行駛時駕駛
    人應注意車前狀況，隨時採取必要之安全措施，同無不能注
    意之情事，竟疏未注意而貿然以約60公里之時速行駛，又未
    注意車前狀況並隨時採取必要之安全措施，致突見劉清賢所
    駕車輛左轉而閃避不及，機車車頭與劉清賢所駕車輛之右後
    車身發生碰撞，鍾道明因而人車倒地，受有左側股骨粉碎性
    骨折、左側股骨頸骨折之傷勢。劉清賢於事發後在有偵查犯
    罪職權之機關或公務員尚未發覺其犯罪前，向據報到場之員
    警表明其為肇事者，自首而接受裁判。
二、案經鍾道明訴由高雄市政府警察局小港分局報告臺灣高雄地
    方檢察署檢察官偵查起訴。　　
    理  由
壹、程序方面
    本判決所引用被告劉清賢以外之人於審判外之陳述，檢察官
    及被告於本院審理時均表示同意作為證據（見本審院卷第48
    、93頁），本院審酌上開陳述作成時之情況，尚無違法不當
    及證明力明顯過低之瑕疵，認以之作為證據應屬適當，依刑
    事訴訟法第159條之5第1項規定，均有證據能力。
貳、實體方面
一、認定事實所憑證據及理由
㈠、上揭犯罪事實，業據被告於偵訊及原審、本院審理中均坦承
    不諱（見偵卷第23頁、原審審交易卷第27頁、本審院卷第47
    、99頁），核與證人即告訴人鍾道明於警詢、偵訊之證述（
    見警卷第12至13頁、偵卷第23頁）相符，並有高雄市政府警
    察局小港分局道路交通事故現場圖、調查報告表（一）、（
    二）-1、談話紀錄表、酒精測定紀錄表、自首情形紀錄表、
    現場照片、2車之車輛詳細資料報表、駕照查詢表、告訴人
    之診斷證明書（見警卷第16至26頁、第29至34頁、第41至44
    頁、他字卷第29頁、原審審交易卷第13頁）在卷可稽，此部
    分事實首堪認定。
㈡、按汽車行駛至交岔路口，轉彎車應讓直行車先行，道路交通
    安全規則第102條第1項第7款定有明文。查被告當時並未停
    車確認有無對向直行車輛並禮讓告訴人先行，即行左轉駛入
    沿海四路，導致告訴人騎乘之直行機車閃避不及發生碰撞，
    業經認定如前。被告當時既領有合格駕駛執照，對此當知之
    甚詳並應遵守，且依當時視線及路況，並無不能注意之情事
    ，竟仍疏未注意，此部分過失甚為明確，與告訴人所受傷勢
    間亦有相當因果關係，當可認定。
㈢、按行車速度依速限標誌或標線之規定，無速限標誌或標線者
    ，行車時速不得超過50公里，但在設有快慢車道分隔線之慢
    車道，時速不得超過40公里；汽車行駛時，駕駛人應注意車
    前狀況並隨時採取必要之安全措施，道路交通安全規則第93
    條第1項第1款、第94條第3項亦分別定有明文。查告訴人已
    向到場處理之員警陳稱其當時車速約為時速60公里，有其談
    話紀錄表在卷（見警卷第24頁），偵查中亦證稱：發生車禍
    前我並未看到被告之車輛，看到時就直接撞上去等語（見偵
    卷第23頁），已足認定告訴人有超速行駛及未注意車前狀況
    之過失。另依現場照片，告訴人所騎機車車頭及車身外殼均
    呈現大範圍碎裂及扭曲、零件散落情形嚴重，車輛幾近全毀
    ，有前揭事故現場照片可證，告訴人亦受有粉碎性骨折之傷
    勢，堪信撞擊力道非輕，自可佐證告訴人自陳時速約60公里
    乙節為可採。告訴人既同領有合格駕駛執照，對此自當知悉
    並遵守，依當時視線及路況，同無不能注意之情，竟疏未注
    意而發生碰撞，對本次事故之發生同有過失責任。告訴人違
    反上開注意義務，雖同為肇事原因，但其有無過失及過失輕
    重，僅得作為被告量刑及民事損害賠償責任多寡之參考因素
    ，尚無解於被告刑事上過失責任之成立，併此敘明。
㈣、綜上所述，本案事證明確，被告犯行堪以認定，應依法論科
    。
二、論罪科刑 　　
㈠、核被告所為，係犯刑法第284條前段之過失傷害罪。
㈡、被告於肇事後在未被有偵查犯罪職權之機關或公務員發覺前
    ，主動向到場處理之員警坦承其為車禍肇事之人，此有前揭
    自首情形紀錄表在卷可查，堪認符合自首要件，酌依刑法第
    62條前段規定，減輕其刑。
三、原審以被告犯行事證明確，予以論罪科刑，固非無見，然原
    審於量刑時漏未審酌告訴人就車禍之發生同有過失暨其過失
    情節，而未能充分評價被告之責任程度，已有未妥。且被告
    於本院審理期間已與告訴人達成和解並賠償完畢，有本院調
    解筆錄及告訴人之刑事陳述狀在卷（見本審院卷第81至85頁
    ），原審未及審酌，同有未恰。檢察官依告訴人請求，以雙
    方至今未達成和解、原審量刑過輕為由上訴，雖無理由，但
    原判決既有前開瑕疵，仍屬無可維持，應由本院合議庭予以
    撤銷改判。　 
四、爰審酌被告僅為貪圖方便，不顧其他用路人之安全，未遵守
    路權規範而貿然左轉，導致本次車禍事故及告訴人受有事實
    欄所載非輕之傷勢，違反義務之程度及所生損害均非極微。
    又有違反家庭暴力防治法及不能安全駕駛之前科，有其前科
    表在卷，素行亦非甚佳，固值非難。惟念及被告於犯後始終
    坦承犯行，復於本院審理期間已與告訴人達成和解、賠償完
    畢，獲得告訴人之原諒，已如前述，堪信被告已盡力彌補所
    造成之損害，犯後態度尚可，且告訴人就本次車禍事故同有
    前揭肇事原因之過失情節，被告並非負全部過失責任，暨被
    告學歷為高職，目前無業、靠借錢為生，家中目前已無經濟
    收入（見本審院卷第99頁）等一切情狀，量處如主文第2項
    所示之刑，並諭知易科罰金之折算標準。
五、末被告雖坦承犯行並獲告訴人原諒，同意給予緩刑宣告，但
    被告前因不能安全駕駛案件，經臺灣橋頭地方法院以109年
    度交簡字第1520號判決處有期徒刑2月，109年9月1日易科罰
    金執行完畢，有被告之前科表在卷，被告即不符合本案宣示
    判決前5年以內未曾因故意犯罪受有期徒刑以上刑之宣告緩
    刑要件，無從為緩刑宣告，併予敘明。 
據上論斷，應依刑事訴訟法第455條之1第1項、第3項、第369條
第1項前段、第364條、第299條第1項前段，判決如主文。
本案經檢察官陳永盛提起公訴、檢察官呂乾坤提起上訴，檢察官
李白松到庭執行職務。　
中　　華　　民　　國　　111 　年　　11　　月　　17　　日
                  刑事第三庭    審判長法　官  林青怡
                                      法  官  胡家瑋
                                      法　官  王聖源
以上正本證明與原本無異。
不得上訴。
中　　華　　民　　國　　111 　年　　11　　月　　18　　日
　　　　　　　　　　　　　　　　　　　書記官  陳瓊芳
　　　　　　　　　　　　　　　　　　　　　　　　
附錄本案論罪科刑法條：
刑法第284條前段：因過失傷害人者，處一年以下有期徒刑、拘
役或十萬元以下罰金。